臺灣桃園地方法院刑事判決　　　　　　　　　　　　九十三年度簡上字第三號
　　上　訴　人　台灣桃園地方法院檢察署檢察官
　　被　　　告　乙○○
右列上訴人因被告家暴傷害案件，不服本院中壢簡易庭九十二年度壢簡字第一七Ｏ二
號，中華民國九十二年十二月五日第一審簡易判決（聲請簡易處刑案號：九十二年度
偵字第一三四七三號），提起上訴，本院合議庭判決如左：
    主  文
上訴駁回。
    事  實
一、乙○○係丙○○之父，因乙○○無力扶養丙○○，丙○○自十二歲起即由內政部
    北區兒童之家代為扶養，至民國九十二年六月二十二日，乙○○始至上開兒童之
    家，將丙○○帶回桃園縣中壢市○○里○○街十七號之住處同住，嗣於同年七月
    十三日十五時三十分許，在上址，乙○○因故與丙○○發生爭執續起口角，詎乙○○一怒之下，竟基於傷害之犯意，持置於上址房間內之垃圾袋捲筒，毆打丙○○，致丙○○前額受有開放性傷口之傷害，丙○○前額受傷流血後，隨即步行至
    鄰居丁○○所開設之雜貨店旁所設之公共電話處，丁○○見狀，遂上前幫丙○○
    止血，並請其夫打電話叫救護車，斯時，乙○○自其住處追出，並另行起意，在
    上開雜貨店門前，當眾以客家語脫口怒斥：「這是我們田家的種嗎？不知是那一
    些狗雜種的」等語，以此污言穢語公然辱罵侮辱丙○○。
二、案經被害人丙○○告訴，經桃園縣警察局中壢分局報由台灣桃園地方法院檢察官
    偵查後聲請簡易判決處刑。
    理  由
一、傷害犯行部分：被告乙○○於警詢、偵查及本院審理時，對於在前開時、地，因
    故與告訴人丙○○發生爭執，而持上開捲筒毆打告訴人成傷等情，坦承不諱，核
    與告訴人於警詢、偵查及本院審理時之指訴及證人即當時親眼目擊告訴人頭部受
    傷及送醫經過之丁○○於警詢、偵查時證述相符，且有天晟醫院診斷證明書一紙
    、告訴人受傷照片一幀在卷可憑，堪認告訴人確係因被告持上開捲筒毆打成傷之
    事實，灼然無疑。被告雖於本院審理及具狀時，均托言辯稱：伊本係要拿上開捲
    筒毆打告訴人肩膀，係因告訴人閃躲，伊不小心才打到告訴人頭部，伊絕非故意
    云云。惟查，被告係因故與告訴人發生爭執，而持上開捲筒毆打告訴人等情，為
    被告所是認，業如前述，是在主觀上，被告確有毆打告訴人之故意，已堪認定，
    且告訴人係遭被告毆打，而受有上開開放性傷口之傷害，並經縫合手術治療等情
    ，亦有上開診斷證明書及照片復卷，此亦為被告所是認，是在客觀上，告訴人亦
    確實係因遭被告毆打而成傷之事實，亦堪認定，被告雖以上情置辯，然依常理，
    一般人遭受他人攻擊時，本能上均會閃躲，此亦應為被告所明知，是縱然被告因
    告訴人閃躲，致其實際攻擊告訴人之部位與其原先設想不同，亦無解於其故意傷
    害之事實，另被告持以攻擊告訴人之上開捲筒雖未扣案，然依告訴人所受上開程
    度之傷害，並需經縫合治療等情觀之，已足認被告所持上開捲筒，無論係毆擊告
    訴人之肩膀或身體其他部位，均將造成告訴人一定程度之傷害，是被告持上開捲
    筒毆打告訴人時，顯已具有可致告訴人身體受傷之認識，竟仍著手實施此項傷害
    行為，其顯係對於構成傷害犯罪之事實，明知並有意使其發生，有傷害犯行之直
    接故意，足堪認定，且如前述，告訴人亦確實因而受有上開傷害，是縱被告所欲
    傷害告訴人之部位與其原意稍有不同，亦不能辭故意傷害之罪責，此與不確定故
    意及過失傷害之情形迥然有別，被告辯稱：其非故意云云，顯難可採，此部份事
    證已明，被告此部份犯行洵堪認定，應依法論科。
二、公然侮辱犯行部分：訊據被告於偵查及本院審理時，均矢口否認此部份犯行，辯
    稱：是告訴人丙○○罵伊，伊僅對告訴人說「你是我生的，為何可以罵我」，伊
    沒有公然侮辱告訴人云云。但查，右揭事實，業據被告於本院九十三年三月十六
    日訊問時自白有以上開言詞罵告訴人，並經告訴人於偵查及本院審理時，指訴綦
    詳，且證人即當場聽聞被告公然侮辱告訴人之丁○○警詢陳稱：我是雜貨店老闆
    娘，當時我看見告訴人頭部受傷流血，到我家門外的公共電話處打電話，我就拿
    衛生紙幫告訴人止血，同時被告就從其住處往我家門口走來，口中並講著：這是
    我們田家的種嗎？不知道是那一些狗雜種的等語（見偵卷第十九、二十頁），其
    後在偵查中亦具結證稱：當時我看見告訴人滿臉是血，我就叫我先生去叫救護車
    ，告訴人剛到我店門口，被告隨後出來，被告就以客家話罵告訴人，說告訴人是
    他媽媽在外面生的，類似是狗雜種的話，當時是正中午，在我店門口發生，鄰居
    都跑出來看等語（見偵卷第二十五頁），是證人對被告確有以上開穢語侮辱告訴
    人乙節，前後證述一致，其證言相當可採，參以上開告訴人之指訴，是被告確有
    口出穢語辱罵告訴人之情，極為灼然。被告託言否認，並執前詞置辯，核屬卸責
    之詞，不足採信。又查，被告辱罵告訴人之處，係在上址雜貨店門口，該處並設
    有公共電話供人使用，故應屬不特定人得任意出入之處，況當時又係正中午，並
    有證人丁○○與其夫及不詳姓名之其他鄰居等人在場，因之，依當時情狀，被告
    之辱罵言詞自屬可使不特定人或特定多數人得共見共聞之，核情要屬「公然」無
    疑。綜述，本件事證已明，被告此部份犯行洵堪認定，應依法論科。
三、核被告所為，係犯刑法第二百七十七條第一項之傷害罪及刑法第三百零九條第一
    項之公然侮辱罪。被告所犯上開二罪犯意個別，罪名不同，行為有異，應分論併
    罰之。又查，被告與告訴人丙○○係父子關係，為被告所是認，被告與告訴人丙○○間有家庭暴力防治法第三條第三款之家庭成員關係。告訴人丙○○縱然因故
    與被告爭吵，被告基於父親之地位，亦僅能於必要之範圍內實施懲戒權，且不得
    實施身體或精神上不法之侵害，此觀之民法第一千零八十五條與家庭暴力防治法
    第二條第一項、第二項之規範意旨可明。被告對其子以上開捲筒敲擊身體，使其
    子受有上開開放性傷口之傷害，其子受傷後，竟當眾以客家語怒斥：「這是我們
    田家的種嗎？不知是那一些狗雜種的」等語，以此污言穢語公然辱罵侮辱其子，
    其所為顯係直接對其子身體、精神上實施不法之侵害，顯已逾越民法所規定父母
    對子女懲戒權實施之必要範圍，自不得主張係懲戒權之正當行使。被告對其家庭
    成員即告訴人，以上開捲筒敲擊成傷，繼而以上開污言穢語公然辱，故意實施身
    體、精神上不法侵害之家庭暴力行為而成立刑法之傷害罪、公然侮辱罪，其所為
    核屬家庭暴力防治法第二條第二項之家庭暴力罪，應予敘明。原審適用上開法條
    及刑法第四十一條第一項前段、第五十一條第六款、罰金罰鍰提高標準條例第一
    條前段、第二條，分別量處被告拘役五十日及二十日，並均諭知如易科罰金以三
    百元（銀元）折算一日，並定其應執行之刑為拘役六十日，及易科罰金之折算標
    準，認事用法洵無違誤，量刑亦稱妥適。另被告持以毆打告訴人之上開捲筒，被
    告否認為其所有，且無其他證據證明係被告所有，又未扣案，不得宣告沒收，原
    審未予宣告沒收，亦無不合。檢察官依告訴人請求上訴之旨以：被告犯後毫無悔
    意，且不願負擔任何賠償，犯後態度不佳，原審判處拘役六十日（上訴書誤載為
    五十日）之刑，尚嫌過輕云云，提起上訴，惟查，被告雖尚未與告訴人達成和解
    ，犯後亦毫無悔意，然依卷附告訴人受傷照片觀之，告訴人僅受有一開放性傷口
    ，是被告應僅毆擊告訴人一次，且被告所持上開捲筒並非專供傷人之凶器，是被
    告應係一時情緒激動，持之揮擊告訴人一次乙節，應堪認定，另告訴人於本院審
    理時雖指稱：伊自十二歲起，即因被告不予扶養，而由上開兒童之家代為扶養，
    期間因儲蓄兒童之家所發給之福利金，累積至其離開兒童之家時止，計有新台幣
    十五萬元，並將之存在其姐甲○○戶頭中，由甲○○代為保管，被告得知其有上
    開存款後，即一再請其交付上開存款，因伊拒絕交付，致被告心生不滿，遂為上
    開傷害犯行等語，然此部份，迭詎被告於警詢、偵查及本院審理時，堅詞否認，
    辯稱：伊不知告訴人有上開存款，伊毆打告訴人，係因告訴人將伊母親之衣服打
    包丟掉，又用粗話罵伊，伊遂持上開捲筒管教告訴人云云，詰之證人即告訴人之
    姐甲○○於本院審理時證稱：上開存款係伊弟弟即告訴人在兒童之家時存的，因
    我父親即被告有賭博習慣，上開存款遂存在伊的戶頭，由伊代為保管，被告知道
    告訴人有這筆存款，且一直向伊追討等語，證人甲○○是被告之親生女兒，無任
    意誣潘被告之可能，是其此部份證言尚可採信，但此至多僅可證明被告確實知道
    告訴人有上開存款，被告所稱：不知有上開存款云云，不足採信，然尚不能僅因
    被告知道上開存款乙節，即推斷被告係因求取上開存款不成，致心生不滿而為上
    開犯行，是案發當時，被告究係因何動機傷害告訴人乙節，尚不能僅憑告訴人指
    訴，遽為不利於被告之認定，是審酌被告傷害、公然侮辱告訴人均僅一次，告訴
    人傷口僅一個，受傷情形非重，雖被告前於七十六年、七十八年間，分別因傷害
    罪，經本院判處拘役五十日及有期徒刑三月確定，有台灣高等法院被告全國前案
    紀錄表一份在卷，然此前科距本案已有十餘年之時間等一切情狀，認原審量刑尚
    稱妥適，上訴意旨指原審判處拘役六十日之刑，尚嫌過輕，尚無理由，應予駁回
    。另被告持以毆打告訴人之上開捲筒，被告否認為其所有，且無其他證據證明係
    被告所有，又未扣案，不得宣告沒收，原審未予宣告沒收，亦無不合。
據上論斷，應依刑事訴訟法第四百五十五條之一第三項、第三百六十八條，判決如主
文。
本案經檢察官洪景明到庭執行職務。
中      華      民      國     九十三      年    四    月    二十七    日
                                 臺灣桃園地方法院刑事第三庭
                                  審判長法  官  謝順輝
                                        法  官  李昆南
                                        法  官  尹  良
右正本證明與原本無異。
不得上訴。
                                        書記官  廖宜政
中      華      民      國     九十三      年    四    月    二十七    日
